臺灣屏東地方法院刑事判決　　　　　　　96年度交易字第44號
公　訴　人　臺灣屏東地方法院檢察署檢察官
被　　　告　甲○○
上列被告因公共危險案件，檢察官聲請以簡易判決處刑（95年度
偵字第6033號），因本院認為不宜以簡易判決處刑，改依通常程
序審理，本院判決如下：
    主  文
甲○○無罪。
    理  由
一、公訴意旨略以：被告甲○○於民國95年9 月1 日18時10分許
    ，在屏東縣滿州鄉某處服用酒類之物後，在不能安全駕駛動
    力交通工具之下，仍於當日19時40分許，自上開處所駕駛車
    號5329-MJ自用小貨車前往車城鄉，約行駛15分鐘途經滿州
    鄉○○路段（200 線6.8 公里處）時，與對向潘偉成所駕駛
    之J8-8360 號自用小客車發生對撞，經警查獲，並於當日22
    時30分許檢測甲○○吐氣酒精濃度為每公升0.3 毫克，因認
    被告甲○○涉犯刑法第185 條之3 酒後不能安全駕駛動力交
    通工具而駕駛之公共危險罪嫌。
二、按犯罪事實應依證據認定，無證據不得認定其犯罪事實；不
    能證明被告犯罪者，應諭知無罪之判決，刑事訴訟法第154
    條第2 項、第301 條第1 項定有明文。又認定犯罪事實所憑
    之證據，雖不以直接證據為限，間接證據亦包括在內，然而
    無論直接證據或間接證據，其為訴訟上之證明，須於通常一
    般之人均不致有所懷疑，而得確信其為真實之程度者，始得
    據為有罪之認定，倘其證明尚未達到此一程度，而有合理之
    懷疑存在而無從使事實審法院得有罪之確信時，即應由法院
    為諭知被告無罪之判決，最高法院76年臺上字第4986號著有
    判例可資參照。又刑法第185 條之3 係「抽象危險犯」，不
    以發生具體危險為必要，參考德國、美國之認定標準，對於
    酒精濃度呼氣已達每公升0.55毫克（0.55MG/L）或血液濃度
    達0.11％以上，肇事率為一般正常人之10倍，認為已達「不
    能安全駕駛」之標準；至於上揭數值以下之行為，如輔以其
    他客觀事實得作為「不能安全駕駛」之判斷時，亦應依刑法
    第185 條之3 之規定移送法辦處以刑罰，此有法務部88年5
    月18日法88檢字第001669號函可佐。且上開程度之酒精成分
    對於個人之影響，乃因個人之體質而有所差異，非可一概相
    提並論，上開函示資料僅顯示該等程度酒精對於平均多數人
    之影響，並未提及個體間，是否尚有因其他因素介入（如個
    人體質因素等）而有差異結果之現象產生，自僅得用以對照
    參考，無從據為判斷行為人是否已致不能安全駕駛動力交通
    工具之標準。是以，行為人是否已因服用酒類，而達不能安
    全駕駛動力交通工具之程度，仍應由事實審法院就行為人於
    行為時之一切主客觀情狀綜合判斷，而為具體之認定。
三、本件公訴意旨認定被告甲○○有前揭酒後不能安全駕駛動力
    交通工具而駕駛自用小貨車之犯罪事實，係以被告於案發當
    日晚間22時30分在枋寮醫院治療時，經警方測得吐氣中酒精
    濃度為每公升0.30毫克（0.30mg/L），溯及換算稍早於同日
    晚間19時40分許，即酒測前約3 小時駕車發生事故時之數值
    ，約每公升0.5 毫克，顯處於不能安全駕駛動力交通工具之
    程度作為論據。訊據被告甲○○於本院審理時，就上開警方
    進行酒測之時間及所得數值固不爭執，然堅詞否認有酒後騎
    車之行為，辯稱：飲酒並未對我造成影響，我當天開車時精
    神狀況很正常，並不會影響開車的能力等語。
四、經查：
（一）本件車禍發生時間係於95年9 月1 日晚間19時54分許，被
      告則係於同日晚間22時30分許，測得其呼氣中所含酒精成
      分達每公升0.30毫克，而一般血液中酒精濃度約為呼氣酒
      精濃度之2100倍，且因人體之代謝作用，血液中酒精濃度
      每小時下降約10～19ｍｇ／ｄｌ，此有法務部法醫研究所
      90 年2月1 日法醫所90清字第0150號函在卷可參，是依被
      告於肇事後所檢測之結果，換算被告於肇事時之呼氣中所
      含酒精成分應達每公升0.49～0.57毫克。然查，基於眾多
      學者累積的研究結果顯示，人體血液中酒精濃度的高峰點
      多在喝酒後的1 到2 小時，有的人可能早一點、有的人可
      能晚一點，而依據人體血中酒精濃度的分布型態差異圖顯
      示，多數人均於飲用酒類後第1 至第2 個小時達到高峰；
      是故身體的酒精代謝曲線是先上升達到頂點後持平1 至2
      小時，然後才會下降，此分別有臺大醫學院法醫學科吳木
      榮醫師所著「酒精與交通事故傷害的法醫學觀點」與中央
      警察大學交通學系暨交通管理研究所蔡中志教授所著「酒
      後駕駛對交通安全之影響」一文附卷可證。故本件被告暨
      自承係於當日晚間19時40分許飲用完酒類，則自當於當日
      晚間20時至21時許其人體血中酒精濃度達到高峰，而警方
      於當日晚間22時30分許對其施測，是否得以上開血液中酒
      精濃度每小時下降約10～19ｍｇ／ｄｌ推算其肇事之際酒
      精濃度含量，不無疑義。
（二）第以，被告於警詢中已自承當日發生車禍之後，待救護人
      員到場救護後，伊即乘坐救護車至醫院治療，現場則請同
      車乘客郭上群留在現場處理，核與證人郭上群於警詢中所
      述車禍情節相符，足認被告於車禍發生之時，意識清晰、
      認知清楚。且被告於警方隨即前往枋寮醫院進行談話筆錄
      以及酒精測試時，亦對於警察所問事項均能順暢答覆，無
      結巴或其他手腳顫抖、語無倫次、嘔吐、呆滯、意識模糊
      、昏睡、大笑等認知上之障礙，或行為反應有遲疑之徵兆
      ，足徵酒精並未影響其思考、判斷及反應能力，此業經本
      院當庭勘驗警詢錄影光碟屬實（見本院卷第53頁勘驗筆錄
      ），且屏東縣警察局恆春分局交通組所製作之刑法第185
      條之3 案件測試觀察紀錄表上，亦記載被告當時坐在輪椅
      上精神狀況正常言語清楚，並坦承為小貨車肇事駕駛人，
      此外並無記載被告有何無法正常駕駛之情況，此有上開紀
      錄表1 紙附卷可證。本院綜核上情，認被告於事後雖經警
      測得其呼氣後酒精濃度約達每公升0.30毫克，或縱如公訴
      人所主張應換算至當日19時40分許之每公升0.5 毫克。但
      並未因此致其已達不能安全駕駛動力交通工具之程度，故
      被告辯稱並無不能安全駕駛動力交通之情等語，應堪採信
      。
（三）此外，依卷附道路交通事故調查報告表、現場圖、現場照
      片所示散落物位置等資料所示，本件事故發生原因係因案
      外人潘偉成駕駛小客車分向限制線路段侵入來車道為肇事
      原因，被告並無肇事因素，此業經證人即員警周俊吉於本
      院訊問中結證屬實（見本院卷第44頁至第45頁96年3 月21
      日訊問筆錄），並與台灣省高屏澎區車輛行車事故鑑定委
      員會95年10月27日高屏澎鑑字第950938號函暨所附鑑定意
      見書與台灣省車輛行車事故覆議鑑定委員會95年12月20日
      府覆議字第0950200660A 號函認定結論相符。足證當日被
      告並無任何因其身體、意識處於不能安全駕駛動力交通工
      具之狀態而失控造成車禍之情形，公訴意旨以被告甲○○
      於前揭時地駕車肇事時「因受酒精之影響，已達不能安全
      駕駛動力交通工具之狀態」云云，即屬不能證明。
五、綜上所述，依現有卷證尚難認為有其他客觀事實得作為被告
    「不能安全駕駛」之判斷，而有前揭公訴意旨指述之犯行，
    揆諸前開說明，應認為不能證明被告犯罪，應為被告無罪之
    諭知。
據上論斷，應依刑事訴訟法第301 條第1 項，判決如主文。
本件經檢察官潘國威到庭執行職務
中　　華　　民　　國　　96　　年　　5 　　月　　17　　日
                  刑事第一庭    審判長法  官潘正屏
                                      法  官黃聖涵
                                      法  官羅培毓
以上正本證明與原本無異。
如不服本判決應於收受本判決送達後十日內向本院提出上訴書狀，
其未敘述上訴理由者，並得於提起上訴後十日內向本院補提理由
書狀（均須按他造當事人之人數附繕本）「切勿逕送上級法院」
中　　華　　民　　國　　96　　年　　5 　　月　　17　　日
                                      書記官張儷薾
